臺灣臺中地方法院民事判決　　94年度簡上字第348號
上　訴　人　審計部教育農林審計處
法定代理人　甲○○
訴訟代理人　黃嘉明　　律師
複代理人　　蔡壽男　　律師
被上訴人　　乙○○
　　　　　　己○○
　　　　　　丙○○
　　　　　　丁○○
　　　　　　戊○○
上五人共同
訴訟代理人　何志揚　　律師
上當事人間請求遷讓房屋等事件，上訴人對於中華民國94年10月
13日臺灣臺中地方法院臺中簡易庭94年中簡字第1733號第一審判
決提起上訴，本院於中華民國96年8月24日言詞辯論終結，判決
如下：
    主    文
原判決關於駁回上訴人後開第二項之訴部分，及該部分假執行之
聲請，並訴訟費用之裁判廢棄。
被上訴人應將坐落臺中市○區○○○段第254-4地號、第254-13
地號土地上建物，即建號16722號，門牌號碼臺中市○區○○路1
段35號房屋，如原判決附圖所示地面層原登記部分面積31.6平方
公尺、騎樓原登記部分面積16.03平方公尺、二層原登記部分面
積45.8平方公尺之紅磚加強鋼筋造建物騰空遷出返還上訴人。
其餘上訴駁回。
第一、二審訴訟費用由被上訴人負擔三分之二，餘由上訴人負擔
。
    事實與理由
壹、程序方面：
一、按原告於判決確定前，得撤回訴之全部或一部。但被告已為
    本案之言詞辯論者，應得其同意。訴之撤回應以書狀為之。
    但於期日，得以言詞向法院或受命法官為之。以言詞所為訴
    之撤回，應記載於筆錄，如他造不在場，應將筆錄送達。民
    事訴訟法第262條第1、2、3項定有明文。本件上訴人於原審
    起訴主張依使用借貸及所有物返還請求權之法律關係請求被
    上訴人遷讓坐落台中市○區○○○段第254-4地號、第254-1
    3地號土地上，建號第16722號（原建號4028號）房屋即門牌
    號碼台中市○區○○路1段35號（以下簡稱系爭房屋）及其
    增建部分，於本院準備程序期日以言詞撤回依使用借貸法律
    關係之起訴，並經被上訴人同意撤回，業據記明於準備程序
    筆錄可憑，此部分起訴已經撤回，視同未起訴，合先敘明。
二、次按訴之變更或追加，非經他造同意，不得為之。但第255
    條第1項第2款至第6款情形，不在此限；又訴狀送達後，原
    告不得將原訴變更或追加他訴。但有下列各款情形之一者，
    不在此限：二請求之基礎事實同一者。民事訴訟法第446條
    第1項、第255條第1項第2款亦有明文規定。本件上訴人以其
    為系爭房屋之現任管理者，並依法終止系爭房屋之使用借貸
    契約，依所有物返還請求權請求被上訴人騰空遷讓房屋，原
    起訴聲明求為判決：被上訴人應將系爭房屋連同增建部分騰
    空遷出，返還上訴人；於本院準備程序中追加備位聲明求為
    判決：被上訴人應將系爭房屋連同增建部分騰空遷出返還上
    訴人及共有人台灣省政府；嗣於本院言詞辯論期日再為訴之
    變更，求為判決如後述聲明所示，核其請求均係基於同一基
    礎事實，符合上開法條之規定，應予准許。
貳、實體方面：
一、上訴人部分：
  (一)系爭房屋原為台灣省所有，於精省後，原台灣省所有之財產
    由中華民國概括承受，為國有財產，並以台灣省政府及上訴
    人為管理人，嗣於93年9月1日間經行政院院授財產接字第09
    30025618號函核定將系爭房屋撥用，由台灣省政府於93年12
    月間將系爭房屋移交予上訴人，嗣並於95年7月28日由上訴
    人依國有財產法第11條規定，改正由上訴人為「管理者」，
    並完成建物所有權狀換發，系爭房屋應由上訴人接管是項國
    有財產之一切權利義務。系爭國有財產移撥，僅係中華民國
    政府機關間內部權責劃分與責任分工，受任之管理機關依法
    自有處理財產一切事務之權，故上訴人亦繼受系爭房屋使用
    借貸關係貸與人之法律地位。
  (二)系爭房屋乃被上訴人乙○○之父周忠會生前任職於審計部台
    灣省審計處時經台灣省政府配住供作職務宿舍，按因任職關
    係所獲准配住宿舍，係使用借貸之性質，周忠會業於68年9
    月18日死亡，依民法第472條規定，貸與人得向周忠會之繼
    承人終止系爭房屋之使用借貸契約，周忠會之繼承人為被上
    訴人乙○○及訴外人周德慧，台灣省政府於系爭房屋移撥前
    業於91年2月4日以府公三字第0911160527號函（附中興郵局
    第29號存證信函）通知被上訴人乙○○終止使用借貸契約，
    嗣又於95年1月4日以府公三字第0951100010號函（附中興郵
    局第2號存證信函）通知被上訴人乙○○終止使用借貸契約
    ，並經被上訴人乙○○於95年1月6日收受送達；上訴人為現
    任管理人，亦以本件起訴狀繕本之送達對被上訴人乙○○為
    終止使用借貸契約之意思表示，並另以96年8月9日審教處總
    字第0960000241號函對訴外人周德慧為終止使用借貸契約之
    意思表示，經台灣台中地方法院公證處以96年度中院認字第
    0010 00506號認證書送達予訴外人周德慧。故本件使用借貸
    契約業經合法終止，被上訴人等無正當權源仍居住於系爭房
    屋，上訴人為系爭房屋之管理人，於行使管理權之必要範圍
    內，得依民法第767條規定請求被上訴人等將系爭房屋遷讓
    交還上訴人。
  (三)被上訴人乙○○雖辯稱依行政院74年5月18日台（74）人政
    肆字第14927號函釋令，有權續住至宿舍處理時為止，惟上
    開函示准予續住之對象係退休人員本人，不包含退休人員之
    遺眷，被上訴人乙○○所辯並不足採。
  (四)原審以系爭房屋增建部分為周忠會生前向台中市政府申請准
    予建造，惟被上訴人於原審提出之修建證影本，載明係據「
    前台灣省政府建設廳臨時工程處」於60年3月23日申，並非
    周忠會生前向台中市政府申請，且能證明修建證標的之附表
    並未呈附，不能證明為周忠會生前申請准予建造，被上訴人
    應另行舉證。又系爭房屋增建部分，於60年間增建時，因側
    面道路尚未開闢，無路可通行，增建部分並無獨立之進出通
    路，完全由前面之系爭房屋出入，增建部分有牆壁連接及使
    用系爭房屋之牆壁，於增建時與系爭房屋附合而為其重要部
    分，依民法第811條規定，增建部分之所有權應由所有權人
    取得，爰請求被上訴人等將系爭房屋之增建部分一併遷讓返
    還上訴人。被上訴人辯稱近年因有開闢道路而開門戶出入，
    為獨立建物，惟增建房屋是否為獨立建物，應以建造當時之
    狀況論之，不能以日後情況變遷，而重新認定為獨立建物。
  (五)並上訴聲明求為判決：原判決廢棄；被上訴人應將坐落台中
    市○區○○○段第254-4地號、第254-13地號土地上建物，
    即建號16722號，其門牌號碼：台中市○區○○路1段35號之
    房屋（地面層面積31.6平方公尺、第2層面積45.8平方公尺
    ，騎樓面積16.03平方公尺，及原判決附圖所示地面層增建
    部分面積35.68平方公尺）騰空遷出，返還上訴人；第
    一、二審訴訟費用由被上訴人負擔。
二、被上訴人部分：
  (一)系爭房屋坐落之土地所有權人為台中市，而系爭房屋所有權
    人為中華民國，管理者於上訴人提起本訴時分別為台灣省政
    府（管理者持分11700分之1800）及上訴人（管理者持分117
    00分之9900），故上訴人於起訴時係與台灣省政府共有管理
    權，上訴人竟聲明請求被上訴人將系爭房屋返還上訴人，顯
    然當事人不適格，縱上訴人嗣於95年7月28日取得全部管理
    權，惟當事人不適格亦不能補正。
  (二)被上訴人乙○○所佔有使用之系爭房屋，係繼承台灣省政府
    公共事務管理處配住予訴外人周忠會之使用權，依行政院74
    年5月18日台（74）人政肆字第14927號函釋令，周忠會既係
    於「事務管理規則」修正前退休，其為周忠會之子自有權續
    住至宿舍處理時為止，上訴人僅有管理權，自應受上開函令
    拘束，在係爭房屋尚未處理前不得終止使用借貸關係請求返
    還。
  (三)系爭房屋為被上訴人乙○○之被繼承人周忠會任職於審計部
    台灣省審計處時，經台灣省政府配住系爭房屋，並由台灣省
    政府公共事務管理處負責此項業務，故系爭房屋之使用借貸
    契約應存在於周忠會與台灣省政府間，貸與人為台灣省政府
    ，然台灣省政府將系爭房屋移撥上訴人管理時並未通知被上
    訴人，更未取得被上訴人之承認同意，依民法第297條第1項
    第第301條之規定，系爭房屋之使用借貸契約自不生移轉予
    上訴人之效力，上訴人所為終止使用借貸契約之意思表示並
    不合法。又終止權之行使應向他方當事人全體以意思表示為
    之，本件周忠會之繼承人為被上訴人乙○○及訴外人周德慧
    ，上訴人或台灣省政府如欲終止使用借貸契約，應向全體繼
    承人為之，上訴人提出之台灣省政府及上訴人存證信函均僅
    以被上訴人乙○○為寄發對象，自不生終止之效力。
  (三)系爭房屋之增建部份並非附合於原建物，其有獨立之進出通
    路，有與本案相同案情之台灣高等法院台中分院91年度上易
    字第344號確定判決之勘驗紀錄所載可憑，並經原審於94年8
    月5日至現場履勘，增建部分有2個獨立之門戶可進出至台中
    市○○路○段33巷之巷道及另一個至非面臨台中市○○路○段
    33巷之巷道內，依鄰居（台中市○○路○段33巷4號）之戶口
    名簿顯示，該戶於65年10月9日遷入，可知台中市○○路○段
    33巷至少於65年10月9日之前就已經存在，且依現場勘驗可
    知面臨33巷之房門老舊不堪，是60年間增建時就已設立，足
    資證明系爭房屋之增建部分亦有獨立門戶可供出入，顯非附
    屬物而為獨立建物。上訴人既非該增建部分建物之所有權人
    或管理人，自不得主張物上請求權請求返還系爭房屋增建部
    分。並聲明求為判決：駁回上訴；第二審訴訟費用由上訴人
    負擔。
三、系爭房屋原為台灣省省有財產，於精省後由中華民國概括承
    受，管理者原登記為台灣省政府（管理者持分11700分之180
    0）及上訴人（管理者持分11700分之9900），嗣於93年9月1
    日間經行政院院授財產接字第0930025618號函核定將系爭房
    屋撥用，由台灣省政府於93年12月間將系爭房屋移交予上訴
    人，並於95年7月28日依法改正登記上訴人為管理者。系爭
    房屋為被上訴人乙○○之父周忠會生前任職於審計部台灣省
    審計處時，經台灣省政府配住供作職務宿舍，嗣周忠會於68
    年9月18日死亡，其繼承人為被上訴人乙○○及訴外人周德
    慧等事實，有上訴人提出之建物登記簿謄本、戶籍謄本及台
    灣省政府公共事務管理處核配本處員工台中市○○路○○路
    省有眷舍配住及改配日期配住單文號清冊影本、台灣省政府
    公共事務管理處眷屬宿舍改配通知單影本、行政院93年9月1
    日院授財產接字第0930025618號函影本及所附撥用土地及建
    物清冊影本、台灣省政府94年12月29日府公三字第09400196
    91號函影本及所附之共有建物管理權責明細表影本、建物所
    有權狀影本為證，且為被上訴人所不爭執，堪信為真正。
四、上訴人主張其為系爭房屋之現任管理者，業以起訴狀繕本及
    法院認證書之送達為對周忠會之繼承人即被上訴人乙○○及
    訴外人周德慧為終止使用借貸契約之意思表示，均經合法送
    達，則於系爭房屋之使用借貸契約終止後，被上訴人即無使
    用系爭房屋之正當權源，爰以管理人之身份依所有物返還請
    求權之法律關係請求被上訴人將系爭房屋含增建部分遷讓返
    還上訴人，被上訴人則以前詞置辯。是以本件兩造之爭執點
    應在於：(一)上訴人提起本訴是否為當事人不適格？(二)被上訴
    人使用系爭房屋有無正當權源？系爭房屋之使用借貸關係是
    否合法終止？(三)系爭房屋之增建部分是否為獨立之建物或附
    合成為系爭房屋之重要成份？上訴人得否以其管理者之地位
    對被上訴人主張所有物返還請求權，請求被上訴人將系爭房
    屋連同增建部分一併遷讓返還上訴人？茲分敘如次：
  (一)按當事人適格，乃指當事人就特定訴訟，得以自己之名義，
    為原告或被告之資格，亦即就特定訴訟有無實施訴訟之權能
    。在給付之訴，祗須主張自己有給付請求權者，對於其主張
    為義務者提起，即為當事人適格。次按國有財產撥付予各地
    國家機關使用者，名義上雖為國有，實際上即為使用機關行
    使所有人之權利，故本院對於是類財產，向准由管領機關起
    訴，代國家主張所有權人之權利，被上訴人持有所有權狀及
    駐用房屋保管卡，原審認其得為起訴行使所有人之權利尚非
    無據（最高法院51年台上字第2680號判例參照）。本件系爭
    房屋為中華民國所有，原登記管理機關為上訴人及台灣省政
    府，惟系爭房屋業經行政院核定移撥予上訴人，並經台灣省
    政府移交予上訴人管理，已如前述，則上訴人以其為系爭國
    有財產之管理者，以管理人之地位代國家起訴行使所有人之
    權利，依其主張之事實，當事人適格並無欠缺，被上訴人指
    本件上訴人之起訴為當事人不適格云云，即有誤認。至被上
    訴人辯稱上訴人起訴時，上訴人就系爭房屋之管理權為共有
    ，上訴人所為聲明並未請求返還共有人全體部分，按系爭房
    屋之所有權人為中華民國，其所有權為單一主體，並非共有
    之財產，而係系爭房屋之管理權由上訴人與台灣省政府共有
    ，然此項管理權共有之狀態核與民法第821條但書規定所指
    「回復共有物之請求，僅得為共有人全體之利益為之」之情
    形有別，應無該條規定之適用，本件上訴人起訴時，依建物
    登記簿謄本之記載，就系爭房屋之管理權固與台灣省政府共
    有，然系爭房屋於上訴人起訴前已實際上移撥交予上訴人管
    理，上訴人既為系爭房屋之使用人及管理人，自得以其名義
    代國家起訴，並請求被上訴人將系爭房屋返還予上訴人，況
    嗣後系爭房屋之管理者業於95年7月28日變更登記為上訴人
    ，是故，本件上訴人以自己名義起訴，並請求判決被上訴人
    應將系爭房屋（含增建部分）返還予上訴人，並無違誤，附
    此敘明。
  (二)按因任職關係獲准配住宿舍，係屬使用借貸性質，借用人如
    已離職，依借貸之目的，應視為已使用完畢，貸與人固得依
    民法第470條第1項規定據以請求借用人返還該房屋，無待乎
    另為終止借貸契約之意思表示。惟借用人如已死亡者，其與
    貸與人間之使用借貸關係並不當然消滅，貸與人僅得依同法
    第472條第4款規定，向借用人之全體繼承人終止使用借貸契
    約，在未合法終止契約以前，自難謂此項使用借貸關係業已
    消滅。最高法院89年度台上字第512號判決意旨可資參照。
    又按「借用人應於契約所定期限屆滿時，返還借用物。未定
    期限者，應於依借貸之目的使用完畢時，返還之」，民法第
    470條第1項前段定有明文。依同法第472條第4款之規定：借
    用人死亡者，貸與人得終止契約。是於使用借貸之情形，無
    論借用人與貸與人是否定有期限，或借用人是否已依借貸之
    目的使用完畢，於借用人死亡之事實發生時，除非契約另有
    約定，貸與人皆得依上揭民法第472條第4款之規定，終止與
    借用人繼承人間之使用借貸契約。反推之，上開貸與人與借
    用人繼承人間之使用借貸契約之終止，應由因任職關係獲准
    配住宿舍而發生使用借貸關係之貸與人為之始屬適法。本件
    兩造對於系爭房屋係被上訴人乙○○之父周忠會生前經台灣
    省政府配住供作職務宿舍，屬使用借貸關係，而周忠會業於
    68年9月18日死亡，其繼承人為被上訴人乙○○及訴外人周
    德慧一事並無爭執，則本件系爭房屋之使用借貸關係是否已
    為終止乙事，端視系爭使借用貸契約之貸與人是否已對系爭
    使用借貸契約之借用人為合法終止契約之意思表示，經查：
  1.按台灣省省有之財產於精省後，依台灣省政府功能業務與組
    織調整暫行條例第8條第1、2、3項規定：「台灣省省有資產
    及負債，由國家概括承受。」、「台灣省有財產移轉為國有
    ，依國有財產法保管、使用、收益及處分。」、「前項移轉
    為國有之財產，原為省政府與其所屬機關（構）及學校經管
    之公用財產，隨同業務移交接管機關管理；原為中央或地方
    機關經管之公用財產，仍由原管理機關管理；非公用財產由
    財政部國有財產局管理。」，又依國有財產法第11條規定：
    「公用財產以各直接使用機關為管理機關，直接管理之。」
    ，而各機關、部隊、學校、辦公、作業及宿舍使用之國有公
    務用財產屬公用財產，同法第4條2項第1款亦有明文規定。
    系爭房屋原屬台灣省省有之財產，於精省後由中華民國概括
    承受，為國有財產，上訴人經行政院核定移撥系爭房屋，經
    台灣省政府辦理移交而為系爭房屋之管理者並實際管理系爭
    房屋等情，已資認定如前，被告雖辯稱系爭房屋係周忠會因
    任職關係獲台灣省政府配住而發生使用借貸關係，使用借貸
    關係之貸與人為台灣省政府，並非上訴人，且台灣省政府移
    交系爭房屋予上訴人並未通知被上訴人乙○○及訴外人周德
    慧，亦未得其同意，其債權讓與未通知債務人，對債務人不
    生效力云云。惟系爭房屋係屬供宿舍使用之國有公用財產，
    依前揭法規規定，隨同業務移交接管機關管理，此種移交接
    管係國有財產之管理，於政府機關內部間所為之權責劃分與
    責任分工，受移交接管之管理機關依國有財產法第11條自有
    管理該國有財產一切事務之權能，即受移交接管之管理機關
    應概括承受該國有財產之一切權利、義務關係，與私法上之
    債權讓與性質截然不同，並無民法第297條規定適用之餘地
    ，故上訴人既受移交接管系爭房屋，為系爭房屋之直接使用
    管理機關，自概括承受台灣省政府就系爭使用借貸關係之貸
    與人地位，被上訴人所辯台灣省政府移交系爭房屋予上訴人
    ，未通知借用人，對借用人不生效力，自無足採納。
  2.上訴人為系爭房屋之直接使用管理機關，於借用人周忠會死
    亡後，業以本件起訴狀繕本之送達對周忠會之繼承人即被上
    訴人乙○○為終止系爭使用借貸契約之意思表示，被上訴人
    乙○○於94年6月1日收受送達，另上訴人以96年8月9日審教
    處總字第0960000241號函對周忠會之另名繼承人即訴外人周
    德慧為終止使用借貸契約之意思表示，經本院公證處以96年
    度中院認字第001000506號認證書送達予訴外人周德慧，於
    95年8月25日生效，有被上訴人乙○○收受送達之送達證書
    、認證書、上訴人函文及送達訴外人周德慧之送達證書影本
    為證。被上訴人雖以上訴人對訴外人周德慧之送達不合法為
    辯，惟查：前揭認證書經本院公證處對訴外人周德慧之戶籍
    地為寄存送達，經本院函查訴外人周德慧之入出境紀錄顯示
    ：訴外人周德慧雖曾於95年9月1日出境，惟已於同年10月23
    日入境，嗣未再有出境紀錄，並於其入境後，於95年10月25
    日將戶籍遷移至台北縣新店市○○街6號2樓，有法務部入出
    境資訊查詢回覆及訴外人周德慧最新戶籍謄本在卷可稽，足
    堪認訴外人周德慧於95年10月23日入境後，以設定住所之意
    思遷移戶籍至上址，且迄未變更，依民事訴訟法第138條之
    規定，上訴人對訴外人周德慧所為終止使用借貸契約之意思
    表示，對上址為寄存送達，自屬合法送達，並已生效。
  3.至被上訴人乙○○雖辯稱依行政院74年5月18日台（74）人
    政肆字第14927號函釋，其可續住至宿舍處理時，上訴人不
    得主張終止契約。惟按行政院74年5月18日台（74）人政肆
    字第14927號函第2點之內容為：「於『事務管理規則』修正
    前退休，而現仍續住修正前規則所定『眷屬宿舍』之退休人
    員，准予續住至宿舍處理時為止」，其准予續住之對象，乃
    指「退休人員」而言，被上訴人執此函釋認為有權續住，尚
    屬無據。
  4.綜上，本件使用借貸契約既已終止，被上訴人占有使用系爭
    房屋即屬無權占有，上訴人本其為系爭房屋管理者之地位，
    代國家行使民法第767條之所有物返還請求權，請求被上訴
    人騰空遷出並返還系爭房屋之原有建物部分（如附圖所示地
    面層原登記部分面積31.6平方公尺、騎樓原登記部分面積16
    .03 平方公尺、二層原登記部分面積45.8平方公尺），自屬
    有據。
  (三)上訴人另請求被上訴人就係爭房屋增建部分（如原判決附圖
    所示地面層增建部分，面積35.86平方公尺），一併遷讓返
    還，被上訴人則以系爭房屋之增建部分有獨立出入門戶，非
    附合於原有建物為辯。經查：
  1.惟按就建築物增建一層或加建數間者，就此增建部分是否成
    為獨立物，不能一概而論，如增建之部分並無獨立之出入門
    戶，須自原建築物出入，無使用之獨立性，則為附合之物（
    第三人所建時）或附屬物（原建物所有權人所建時），均無
    獨立之所有權可言（參謝在全，民法物權論下冊，第52頁、
    58頁，80年2月初版）。本件系爭房屋之原有建物部分為綠
    色外牆，增建部分為灰色外牆，原有建物一樓僅有客廳及衛
    浴、廚房，增建部分則包含有臥室、衛浴間、儲藏室及天井
    ，並設有2出口，其一由該增建房屋之後門出去，向左循一
    條紅磚道防火巷，可通往防火巷連接該增建部分傍臨之台中
    市○區○○路1段33巷道，另一出口則直接通往向上路33巷
    等情，業經原審於94年8月5日至現場勘驗屬實，並有被上訴
    人提出之現場照片4張附卷可稽，足證增建部分房屋可與原
    有建物即系爭房屋分離，且有獨立之出入門戶，不須自原建
    築物出入，有使用之獨立性。上訴人雖主張系爭房屋之增建
    部分本無出入門戶，且台中市○○路○段33巷是事後開闢，
    該門戶顯係事後增設云云，並提出照片3張為證，惟上訴人
    提出之照片係自該宿舍後方紅磚防火巷拍攝，此部分之戶門
    係事後增設為被上訴人所不爭執，另系爭房屋增建部分面向
    台中市○○路○段33巷之出口，依被上訴人於原審提出之照
    片顯示，其門扇緊臨之外牆牆壁斑駁痕跡一致，門扇老舊不
    堪，並無事後增設之痕跡，另參酌被上訴人提出之鄰居吳蓮
    芬（住台中市○○路○段33巷4號）之戶口名簿記載顯示，該
    戶於65年10月9日遷入，足見台中市○○路○段33巷應於65年
    10月9日前即已闢建，與系爭房屋之增建部分係於60年間興
    建之時間相近，綜合上情判斷，被上訴人辯稱系爭房屋之增
    建部分面臨台中市○○路○段33巷之門扇，係增建時即已設
    置，應堪採信。則系爭房屋之增建部分，其功能獨立，並有
    出入門戶，無須藉由原建物出入，其使用上具有獨立性，應
    認為係獨立之建物，有獨立之所有權，尚非與系爭房屋附合
    為其重要成分，應堪認定。
  2.另被上訴人辯稱系爭房屋增建部分係周忠會生前出資興建乙
    節，並提出修建證影本為證，上訴人固否認被上訴人所辯上
    情及提出之證物，惟不論系爭房屋之增建部分是否為周忠會
    所建，按此增建部分並非上訴人或前管理機關所興建，為上
    訴人所不爭執，該增建部分又非附合而為系爭房屋之重要成
    分，則上訴人非該增建部分建物之所有權人或管理人，其依
    所有物返還請求權，一併請求被上訴人將增建部分遷讓返還
    ，自屬無由。
五、綜上所述，上訴人本於所有權之法律關係，請求被上訴人將
    系爭房屋騰空遷出並返還上訴人，為有理由，應予准許，原
    審就此部分為上訴人敗訴之判決，尚有未洽，上訴意旨指摘
    原判決此部分不當，求予廢棄改判，為有理由，應由本院將
    原判決此部分廢棄改判如主文第二項所示。至上訴人請求被
    上訴人應將系爭房屋之增建部分，一併騰空遷出返還，則無
    理由，應予駁回，原審就此部分為上訴人敗訴之判決，核無
    不合，上訴意旨仍指摘原判決此部分不當，求予廢棄改判，
    應駁回其上訴。
六、本件事證已臻明確，兩造其餘攻擊防禦方法，及其他主張與
    事證，核於判決結果不生影響，爰不一一論述，附此敘明。
七、據上論結，本件上訴為一部有理由，一部無理由，依民事訴
    訟法第436條之1第3項、第450條、第449條第1項、第79條，
    判決如主文。
中　　華　　民　　國　　96　　年　　9　　 月　　7　 　日
                  民事第一庭  審判長法  官　張瑞蘭
                                    法  官　陳學德
                                    法  官　陳文爵
上正本證明與原本無異。
不得上訴。
中　　華　　民　　國　　96　　年　　9　　 月　　7　 　日
                                      書記官　劉易柔
